【裁判字號】    95,訴,494
【裁判日期】    951030
【裁判案由】    違反槍砲彈藥刀械管制條例
【裁判全文】
臺灣新竹地方法院刑事判決              95年度訴字第494 號
公  訴  人  臺灣新竹地方法院檢察署檢察官
被      告  甲○○
選任辯護人  魏早炳律師
            陳恩民律師
            魏翠亭律師
上列被告因違反槍砲彈藥刀械管制條例案件，經檢察官提起公訴
（95年度偵字第2732號），本院判決如下：
    主  文
甲○○未經許可，寄藏可發射子彈具有殺傷力之改造手槍，處有
期徒刑年貳月，併科罰金新臺幣伍萬元，罰金如易服勞役，以
新臺幣壹仟元折算壹日。扣案之可發射子彈具殺傷力之改造手槍
壹枝（槍枝管制編號0000000000號《含彈匣壹個》）
、子彈顆，均沒收之。
    事實及理由
壹、構成犯罪事實：
    緣真實姓名年籍不詳綽號「阿賢」之成年男子，於民國95年
    1 月間某日，在位於新竹縣竹北市○地里○○路○ 段15巷10
    號之甲○○住處，將具殺傷力之仿BERETTA 廠84型半自動手
    槍製造之槍枝換裝土造金屬槍管而成之改造手槍1 枝（槍枝
    管制編號：0000000000《含彈匣1 個》）、具殺傷力之改造
    子彈4 顆（經試射1 顆，剩餘3 顆）及不具殺傷力之子彈1
    顆等物品，交付予甲○○而託其寄藏。甲○○明知可發射子
    彈具有殺傷力之改造手槍、具有殺傷力之子彈為槍砲彈藥刀
    械管制條例所管制之物品，未經中央主管機關內政部許可不
    得無故寄藏、持有，竟未經許可，隨即出於受託寄藏具有殺
    傷力改造手槍、子彈之犯罪意思，收受「阿賢」委託寄藏之
    前開物品，並將之藏置於上開住處。嗣於95年5 月4 日晚上
    7 時許，為警持本院核發之搜索票在甲○○上開住處查獲，
    並扣得上開槍彈等物品，始悉上情。
貳、認定犯罪事實所根據的證據及理由：
一、被告甲○○於警局詢問時及檢察官偵查中之自白。
二、現場及證物照片15幀在卷可查。
三、扣案之改造手槍1 枝及土造子彈5 顆可資佐證。
四、(1)送鑑改造90手槍1 枝（槍枝管制編號0000000000），認係
    由仿BERETTA 廠84型半自動手槍製造之槍枝換裝土造金屬槍
    管而成之改造手槍，機械性能良好，可擊發適用子彈，認具
    殺傷力。(2)送鑑改造子彈5 顆，認均係土造子彈（約8.2 mm
    金屬彈頭），採樣2 顆試射結果：1 顆，可擊發，認具殺傷
    力；1 顆，無法擊發，認不具殺傷力等情，有內政部警政署
    刑事警察局95年6 月2 日刑鑑字第0950071809號槍彈鑑定書
    1 份在卷可證。
、對於被告辯解，本院的判斷：
    被告於本院審理時固不否認曾經於警詢及偵查中所為之自白
    ，惟嗣後翻異前供，僅承認寄藏槍彈之事實，而矢口否認有
    寄藏槍彈之犯行，辯稱：不知扣案之槍彈為具有殺傷力之槍
    彈等等，然本院基於下列理由，認為被告此項辯解無可採信
    ，且不足以為有利於被告之認定：
一、被告明知未經許可，持有、寄藏槍彈是違法的行為，竟仍收
    受綽號「阿賢」所寄放之槍彈之事實，已經被告於警詢時、
    偵查中自白清楚，並有扣案之上開改造手槍及改造子彈等可
    證，復有上開槍彈鑑定書可憑，且被告之自白亦未有強暴、
    脅迫、利誘、詐欺、疲勞訊問、違法羈押或其他不正之方法
    等情，是被告之前開自白確與事實相符，而得作為判決基礎
    ，是被告之犯行已屬明確，其前開辯詞已有可疑。
二、被告為一服過兵役，並對槍枝有基本之認識且具有社會經驗
    之成年人，應對槍彈結構知之甚明，況且，倘該槍彈為未具
    殺傷力，則「阿賢」又何須寄放於被告之住處；參以被告於
    本院審理時供稱有懷疑改造手槍具有殺傷力等情，再依被告
    供述之寄放時間已約4 月之久，且查獲時寄藏於房間之櫃子
    裡面，並由現場照片觀之，該槍彈置於明顯位置，可隨時取
    拿、把玩、觀看，則被告顯然知悉本件槍枝業經更換槍管，
    且槍管已打通，不具阻鐵，而具有殺傷力之情；又被告取得
    具有殺傷力改造子彈時，應足以判斷該顆子彈與模型彈不同
    ，況且，改造子彈既具有殺傷力，則必然已填充火藥，在重
    量上，當與未填入火藥之模型彈有異，被告竟以不知扣案改
    造子彈具有殺傷力置辯，亦難以採信。
三、被告同時收受改造手槍1 枝與改造子彈4 顆，該槍彈在外觀
    上已足使一般人懷疑具有殺傷力，同時持有槍枝與子彈，更
    可加以發射而造成他人之威脅、傷亡，被告竟收受不甚熟識
    之「阿賢」所交付之槍彈，且未問明寄放槍彈之原因、目的
    及何時交還，是被告當可察覺其收受之槍彈具殺傷力之情，
    被告辯稱不知該槍彈具有殺傷力亦與常情有違，難以採信。
四、綜上所述，被告上開辯解既不可採信，則其寄藏具有殺傷力
    之改造手槍及寄藏具有殺傷力之子彈之犯行，事證明確，被
    告犯行足以認定，應予以依法論罪科刑。
肆、論罪科刑的理由：
一、論罪：
（一）被告行為後，刑法於94年2 月2 日修正公布，並於95年7
      月1 日施行。依修正後刑法第2 條第1 項規定，行為後法
      律有變更者，適用行為時之法律；但行為後之法律有利於
      行為人者，適用最有利於行為人之法律。且有關新舊法之
      比較，應就罪刑有關之共犯、未遂犯、想像競合犯、牽連
      犯、連續犯、結合犯，以及累犯加重、自首減輕暨其他法
      定加減原因（如身分加減）與加減例等一切情形，綜其全
      部罪刑之結果而為比較，先予敘明。
（二）本件被告於犯罪時，刑法第42條第2 項前段規定：「易服
      勞役以1 元以上3 元以下折算1 日」，又被告行為時之易
      服勞役折算標準，業據修正前罰金罰鍰提高標準條例第2
      條前段（現已刪除）規定，就其原定數額提高為100 倍折
      算1 日，則本件被告行為時之易服勞役折算標準，應以銀
      元300 元折算1 日，即新台幣900 元折算1 日；而修正後
      之刑法第42條第3 項前段規定：「易服勞役以新台幣1 千
      元、2 千元或3 千元折算1 日」，比較修正前後之易服勞
      役折算標準，以修正後之規定，較有利於被告，則應依刑
      法第2 條第1 項但書規定，適用修正後之刑法第42條第3
      項前段規定，就罰金部分定其易服勞役之折算標準。
（三）核被告甲○○所為，係犯槍砲彈藥刀械管制條例第8 條第
      4 項之未經許可，寄藏可發射子彈具有殺傷力改造手槍罪
      、同條例第12條第4 項之未經許可，寄藏子彈罪。
（四）按槍砲彈藥刀械管制條例上規定之「持有」與「寄藏」2
      種行為，固均為將物品置於自己實力支配之下，然前者乃
      指為自己管領之目的，將物品移入自己實力支配之下；後
      者則係以為他人管領之目的，將物品移入自己實力支配之
      下之意，其態樣、要件並不盡相同，本件被告之上開被查
      獲之槍枝及子彈尚無為自己管領之目的，將物品移入自己
      實力支配之下，已如前述，應屬「寄藏」行為。原起訴意
      旨以被告所為，係持有之犯行，容有未洽，已經蒞庭之公
      訴檢察官更正為槍砲彈藥刀械管制條例第8 條第4 項之未
      經許可，寄藏可發射子彈具有殺傷力改造手槍罪及同條例
      第12條第4 項之未經許可寄藏子彈罪，併予敘明。
（五）想像競合犯：被告於同時、地，未經許可寄藏可發射子彈
      具有殺傷力之改造手槍，及未經許可寄藏子彈犯行，係一
      行為觸犯數罪名，為想像競合犯，應依刑法第55條前段之
      規定，應從重之未經許可寄藏可發射子彈具有殺傷力之改
      造手槍罪論處（修正後第55條但書係科刑之限制，為法理
      之明文化，非屬法律之變更）。
二、科刑：
（一）主刑：審酌被告無視法令禁制，未經許可受託寄藏具殺傷
      力之改造手槍、子彈之犯罪動機、目的，藏放槍彈之數量
      ，未清楚交代槍枝來源綽號「阿賢」男子的年籍資料，及
      雖未持以另犯他案，但對人身安全及社會治安所造成之潛
      在危害甚鉅，兼衡被告前未曾受有期徒刑以上刑之宣告，
      有臺灣高等法院被告前案紀錄表及刑案資料查註紀錄表各
      1 份在卷可查，亦有正當工作，素行尚稱良好，智識程度
      為高中肄業，其犯後尚能坦認犯行，只以不知具有殺傷力
      為辯解，已具悔意，且於審理中亦未再聲請調查證據，以
      節省司法資源及成本之支出，態度尚稱良好等一切情狀，
      量處如主文所示之刑及併科罰金，並就罰金部分，諭知易
      服勞役之折算標準，以資懲儆。至蒞庭之公訴檢察官求刑
      科處被告有期徒刑3 年3 月，併科罰金新臺幣9 萬元，本
      院基於上述理由，認公訴人之求刑尚屬過重，併予敘明。
（二）從刑（沒收）：扣案具有殺傷力之仿BERETTA 廠84型半自
      動手槍製造之槍枝換裝土造金屬槍管而成之改造手槍1 枝
      （槍枝管制編號0000000000號《含彈匣1 個》），及約8.
      2 mm之金屬彈頭3 顆均屬違禁物，不問屬於犯人與否，均
      應依刑法第38條第1 項第1 款之規定宣告沒收；另經鑑定
      試射之土造子彈2 顆，其中1 顆試射後，已失其原有子彈
      之結構及效能，不再具有殺傷力，已非屬違禁物，另1 顆
      無法擊發，不具殺傷力，爰均不為沒收之宣告（刑法第38
      條僅有法條內容用語之修改，並無有利或不利於被告之情
      形，此部分不生法律變更比較之問題）。
伍、適用法律依據：
一、程序法方面：刑事訴訟法第299 條第1 項前段。
二、實體法方面：槍砲彈藥刀械管制條例第8 條第4 項、第12條
    第4 項，刑法第2 條第1 項但書、第11條前段、第55條、第
    42條第3 項前段、第38條第1 項第1 款，判決如主文。
本案經檢察官魏廷勳到庭執行職務。
中    華    民    國    95    年    10    月    30    日
                  刑事第四庭審判長法  官  林秋宜
                                  法  官  劉兆菊
                                  法  官  馮俊郎
以上正本證明與原本無異。
如不服本判決，應於判決送達後10日內向本院提出上訴狀 (應附
繕本 )，上訴於臺灣高等法院。
中    華    民    國    95    年    10    月    31    日
                                  書記官  鄧雪怡
附錄本案論罪科刑實體法條全文：
＊槍砲彈藥刀械管制條例第8 條第4 項：
【未經許可，製造、販賣或運輸鋼筆槍、瓦斯槍、麻醉槍、獵
槍、空氣槍或第4 條第1 項第1 款所定其他可發射金屬或子彈具
有殺傷力之各式槍砲者，處無期徒刑或5 年以上有期徒刑，併科
新臺幣1 千萬元以下罰金。
未經許可，轉讓、出租或出借前項所列槍枝者，處5 年以上有
期徒刑，併科新臺幣1 千萬元以下罰金。
意圖供自己或他人犯罪之用，而犯前2 項之罪者，處無期徒刑
或7 年以上有期徒刑，併科新臺幣1 千萬元以下罰金。】
未經許可，持有、寄藏或意圖販賣而陳列第1 項所列槍枝者，
處3 年以上10年以下有期徒刑，併科新臺幣700 萬元以下罰金。
＊槍砲彈藥刀械管制條例第12條第4 項：
【未經許可，製造、販賣或運輸子彈者，處1 年以上7 年以下
有期徒刑，併科新台幣500 萬元以下罰金。
未經許可，轉讓、出租或出借子彈者，處6 月以上5 年以下有
期徒刑，併科新台幣300 萬元以下罰金。
意圖供自己或他人犯罪之用，而犯前2 項之罪者，處3 年以上
10年以下有期徒刑，併科新台幣700 萬元以下罰金。】
未經許可，持有、寄藏或意圖販賣而陳列子彈者，處5 年以下
有期徒刑，併科新台幣300 萬元以下罰金。


司法院資訊處製作；財團法人民間司法改革基金會備份。
